【裁判字號】    90,訴,1933
【裁判日期】    901107
【裁判案由】    偽造文書等
【裁判全文】
臺灣高雄地方法院刑事判決                          九十年度訴字第一九三三號
    公  訴  人  臺灣高雄地方法院檢察署檢察官
    被      告  乙○○
右列被告因偽造文書等案件，經檢察官提起公訴（八十九年度偵字第二七九三八號）
，本院判決如左：
    主  文
乙○○連續行使偽造私文書，足以生損害於他人，處有期徒刑柒月，緩刑貳年。
信用卡簽帳單上偽造「ＣＨＥＮ  ＰＨＥＮ」之署名肆枚，及扣案之三七六三─五八
九○─一六七一─○○六號甲○○○商業銀行信用卡壹枚均沒收。
    事  實
一、乙○○明知持信用卡至特約商店簽帳消費，係由發卡銀行先行墊付消費款項，再
    由信用卡持用人依約清償，竟仍基於意圖為自己不法所有及行使偽造私文書之概
    括犯意，於民國八十九年十一月間，看到臺灣新聞報廣告欄所刊登販賣信用卡之
    廣告後，即以電話與某不詳姓名之男子聯絡，並以新台幣（下同）二千元之代價
    向其購買偽造之甲○○○商業銀行信用卡（卡號為三七六三─五八九○─一六七
    一─○○六號）一張，乙○○於取得信用卡後，隨即在信用卡背面，簽妥「ＣＨ
    ＥＮ  ＰＨＥＮ」之署名，並持上開偽造之甲○○○商業銀行信用卡，連續於附
    表所示之時間、地點及特約商店偽稱欲購買衣服及書籍等物，而刷卡消費四次，
    並在信用卡簽帳單客戶簽名欄中，偽簽「ＣＨＥＮ  ＰＨＥＮ」之姓名，表示實
    際持卡人「ＣＨＥＮ  ＰＨＥＮ」已確認交易標的，及向發卡銀行請求撥付消費
    款項予特約商店之意，以作為特約商店經由聯合信用卡處理中心向發卡銀行請款
    之用，使該不知情之特約商店人員陷於錯誤，誤認刷卡消費者係「ＣＨＥＮ  Ｐ
    ＨＥＮ」，及消費帳款將可由發卡銀行支付，而將乙○○消費四次選購之衣服、
    書籍等價值共一萬二千九百三十五元之物品交付，足以生損害於ＣＨＥＮ  ＰＨ
    ＥＮ、發卡銀行甲○○○商業銀行。乙○○於得手後，猶承前犯意，復於八十九
    年十二月十日二十一時三十分許，持前揭偽造之信用卡至高雄市前金區○○○路
    二六六號漢神百貨股份有限公司地下一樓，向「鴿士服飾」專櫃盜刷信用卡購買
    衣服結帳時，為該專櫃內店員發現其所持交者係偽造信用卡而報警查獲，始未取
    得財物，並扣得其所有之甲○○○商業銀行核發卡號為三七六三─五八九○─一
    六七一─○○六號信用卡一枚。
二、案經高雄市政府警察局新興分局移請臺灣高雄地方法院檢察署檢察官偵查起訴。
    理  由
一、右揭事實，業據被告乙○○於本院審理中坦承不諱，核與證人張尚志指述之情節
    相符，復有信用卡簽帳單四紙在卷可稽，並有扣案偽造之三七六三─五八九○─
    一六七一─○○六號甲○○○商業銀行信用卡一枚可佐，足證被告之自白，洵屬
    有據，應堪採信。故本案事證已臻明確，被告犯行堪予認定。
二、按在信用卡背面簽名欄簽名，單純自形式上觀察，即足以表示信用卡之簽名者於
    信用卡有效期限內有權使用該信用卡之辨識及證明，性質上係屬刑法第二百十條
    之私文書（最高法院八十八年臺上字第五七三○號判決參照）。另查持卡人在信
    用卡簽帳單上之客戶簽名欄簽名後交還特約商店，依該信用卡交易習慣，係表示
    持卡人確認簽帳單上記載之交易標的及金額，及向發卡銀行請求撥付消費款項予
    特約商店之意，並作為特約商店經由信用卡聯合處理中心向發卡銀行請款之用，
    故該簽帳單含有收據及請款單之性質，應屬私文書。被告向他人購買偽造之甲○
    ○○商業銀行信用卡，並於信用卡背面簽具「ＣＨＥＮ  ＰＨＥＮ」之署名後，
    持該枚信用卡至高雄市○○○路五十九號大立伊勢丹百貨公司等處刷卡消費四次
    ，且以信用卡持有人「ＣＨＥＮ  ＰＨＥＮ」之地位自居，足致特約商店以為被
    告乙○○係持卡人「ＣＨＥＮ  ＰＨＥＮ」，被告於信用卡簽帳單上偽造「ＣＨ
    ＥＮ  ＰＨＥＮ」之署押，致使特約商店店員陷於錯誤而交付財物四次，足以使
    「ＣＨＥＮ  ＰＨＥＮ」受到發卡銀行追索帳款之損害，且易使發卡銀行於代墊
    消費款項後求償無門，自足生損害於「ＣＨＥＮ  ＰＨＥＮ」及甲○○○商業銀
    行。
三、核被告乙○○所為，係犯刑法第二百十六條、第二百十條之行使偽造私文書罪及
    同法第三百三十九條第一項之詐欺取財罪。其偽造「ＣＨＥＮ  ＰＨＥＮ」署名
    於信用卡背面及簽帳單上之行為，為偽造私文書行為之部分行為；又其偽造私文
    書之低度行為，為其進而行使偽造私文書之高度行為所吸收，均不另論罪。被告
    犯罪後，刑法第二百零一條之一第二項業已修正，並就持有偽造之信用卡犯罪設
    專條處罰，於九十年六月二十日公佈，同年六月二十二日施行。比較新舊法之結
    果，以舊法有利於被告，依刑法第二條第一項但書之規定，應適用最有利於被告
    之舊法，即刑法第二百十六條、第二百十條之行使偽造私文書罪處罰。又被告多
    次行使偽造私文書及詐欺取財罪之犯行（包括第五次詐欺未遂部分）之行為，均
    時間緊接、方法相同，觸犯構成要件相同之罪，顯各係基於概括犯意反覆為之，
    應依刑法第五十六條之規定，各論以一罪，並加重其刑。被告所犯上開行使偽造
    私文書、詐欺取財二罪間，有方法結果之牽連關係，應依刑法第五十五條之規定
    ，從一重之行使偽造私文書罪處斷。公訴人雖未就被告於附表所示之行使偽造私
    文書、詐欺取財之事實提起公訴，惟此部分既經本院上揭認定屬實，且核與前開
    起訴論罪之行使偽造私文書罪及詐欺取財未遂罪間，具有連續犯及牽連犯之裁判
    上一罪關係，本院自應併予審究，附此敘明。爰審酌被告持目前交易慣例上廣泛
    使用之信用卡盜刷消費，破壞經濟交易秩序，對社會之危害非輕，惟念其於犯罪
    後坦承犯行，態度良好等一切情狀，量處如主文所示之刑，藉資懲儆。末查被告
    前未曾受有期徒刑以上刑之宣告，此有臺灣高雄地方法院刑案資料查註紀錄表一
    份在卷足按，因一時貪慾，偶罹刑典，經此偵審及刑之教訓，信無再犯之虞，本
    院認前開對其刑之宣告，以暫不執行為適當，爰併予諭知緩刑二年，用啟自新。
    至於扣案偽造卡號為三七六三─五八九○─一六七一─○○六號之甲○○○商業
    銀行信用卡乙枚，為被告所有，且係供其犯罪所用之物，業據被告供承甚明，應
    依刑法第三十八條第一項第二款宣告沒收，而其背面偽造「ＣＨＥＮ  ＰＨＥＮ
    」之署名，亦因附著物信用卡之沒收，故未重複宣告沒收；另信用卡簽帳單上偽
    造「ＣＨＥＮ  ＰＨＥＮ」之署名四枚，亦應依刑法第二百十九條之規定沒收。
據上論斷，應依刑事訴訟法第二百九十九條第一項前段，刑法第二條第一項但書、第
五十六條、第二百十六條、第二百十條、第三百三十九條第一項、第五十五條、第二
百十九條、第三十八條第一項第二款、第七十四條第一款，罰金罰鍰提高標準條例第
一條前段，判決如主文。
中      華      民      國      九十      年     十一     月     七     日
                                臺灣高雄地方法院刑事第二庭
                                      法  官    李代昌
右正本證明與原本無異。
如不服本判決，應於判決送達後十日內，向本院提出上訴狀。
                                      書記官    吳月華
中      華      民      國      九十      年     十一     月     八     日
附錄本判決論罪科刑適用法條
刑法第二百十條
偽造、變造私文書，足以生損害於公眾或他人者，處五年以下有期徒刑。
刑法第二百十六條
行使第二百十條至第二百十五條之文書者，依偽造、變造文書或登載不實事項或使登
載不實事項之規定處斷。
附表：
┌──┬──────┬────────┬────────┬───────┐
│ 編 │ 時    間   │   地   點      │  持 用 卡 號   │ 偽簽姓名及   │
│ 號 │            │ 特 約 商 店    │                │  盜刷金額    │
├──┼──────┼────────┼────────┼───────┤
│ 一 │九十年十二月│高雄市○○○路五│0000-0000-0000- │CHEN PHEN     │
│    │十日十七時四│十九號，大立伊勢│006號           │五千六百七十九│
│    │十八分      │丹百貨公司      │                │元            │
├──┼──────┼────────┼────────┼───────┤
│    │九十年十二月│                │              │CHEN PHEN     │
│ 二 │十日十七時四│  同  右        │  同  右        │一千一百六十元│
│    │十九分      │                │                │              │
├──┼──────┼────────┼────────┼───────┤
│    │九十年十二月│高雄市○○○路二│                │CHEN PHEN     │
│ 三 │十日十九時二│一五號，新光三越│  同  右        │三千七百八十元│
│    │十四分      │百貨公司        │                │              │
├──┼──────┼────────┼────────┼───────┤
│    │九十年十二月│                │                │CHEN PHEN     │
│ 四 │十日十八時三│  同  右        │  同  右        │二千三百十六元│
│    │十五分      │                │                │              │
└──┴──────┴────────┴────────┴───────┘


司法院資訊處製作；財團法人民間司法改革基金會備份。
